臺灣彰化地方法院彰化簡易庭小額民事判決
111年度彰小字第346號
原      告  汪宜儒  
被      告  劉嘉峰  

上列當事人間請求損害賠償事件，本院於民國111年6月21日言詞
辯論終結，判決如下：
    主  文
被告應給付原告新臺幣參萬陸仟肆佰陸拾元。
原告其餘之訴駁回。
訴訟費用新臺幣壹仟元，由被告負擔其中新臺幣伍佰伍拾陸元，
其餘由原告負擔。 
本判決原告勝訴部分得假執行。但被告如以新臺幣參萬陸仟肆佰
陸拾元為原告預供擔保，免為假執行。
原告其餘假執行之聲請駁回。
　　理由要領
一、被告經合法通知，未於言詞辯論期日到場，核無民事訴訟法
    第386 條所列各款情事，爰依原告之聲請，由其一造辯論而
    為判決。
二、原告主張：
（一）被告於民國111年1月5日晚間7時22分許，駕駛車牌號碼00
      0-0000號自用小貨車（下稱肇事車輛），因未注意彰化縣
      彰化市曉陽路302巷禁止汽車進入，仍駛入系爭巷道後，
      行經彰化縣○○市○○路000巷00號前，不慎撞及原告所有設
      置於住家外側之採光罩，導致採光罩嚴重毀損破裂、牆面
      受損，並因拆除採光罩工程需要拆除冷氣及管線，亦需要
      冷氣拆裝的相關費用。被告後續表示會全權負責，請原告
      自行修復系爭採光罩及住家外觀，原告遂僱工修復完畢，
      惟嗣經原告多次聯繫賠償事宜，常無法聯繫上被告，後原
      告申請調解，被告亦未出席及回覆。本件被告駛入禁止汽
      車的巷道，應負全責，系爭採光罩只有覆蓋到門口，沒有
      占用國有土地，受損設備使用年數約近10年。爰依侵權行
      為之法律關係提起本件訴訟。
（二）原告因被告過失行為所受之損害，包含下列費用：
　　1.系爭採光罩修復費用新臺幣（下同）3萬元（含材料1萬2,
      800元、工資1萬7,200元）。
　　2.系爭牆面整修費用1萬3,500元（含材料3,000元、工資1萬
      500元）。　　　
　　3.冷氣管線拆裝費用7,180元（含材料3,000元、工資4,180
      元）。
　　4.精神慰撫金2萬5,000元：原告因溝通及施工期間勞心傷  
      神，且修繕期間遇過年及雨季，那陣子休假都忙著聯絡及
      處理修繕事宜，無法獲得休息，確實對生活造成影響，爰
      請求精神慰撫金2萬5,000元。
　　5.本件採光罩修復費用、牆面整修費用、冷氣管線維修費用
      ，原告僅請求8成之金額費用4萬544元，加計精神慰撫  
      金2萬5,000元，合計6萬5,544元等語。
（三）並聲明：
　　1.被告應給付原告6萬5,544元。
　　2.願供擔保，請准宣告假執行。
三、被告未於言詞辯論期日到場，亦未提出書狀作何聲明或陳述
    。
四、得心證之理由：
（一）原告主張上開採光罩、牆面遭被告駕駛系爭車輛擦撞受損
      等情，業據其提出土地及建物所有權狀、估價單、請款明
      細表、受損照片等為證，並經本院向彰化縣警察局彰化分
      局調取道路交通事故初步分析研判表、現場圖、調查報告
      表（一）、（二）、談話紀錄表、事故照片等資料核閱屬
      實，且被告已於相當時期受合法之通知，而於言詞辯論期
      日不到場，亦未提出準備書狀爭執，依民事訴訟法第436
      條之23、第436條第2項、第280條第3項前段準用同條第1
      項前段之規定，視同自認，堪認原告主張之事實為真實。
（二）按因故意或過失，不法侵害他人之權利者，負損害賠償責
      任；汽車、機車或其他非依軌道行駛之動力車輛，在使用
      中加損害於他人者，駕駛人應賠償因此所生之損害。但於
      防止損害之發生，已盡相當之注意者，不在此限，民法第
      184條第1項前段、第191條之2分別定有明文。次按汽車行
      駛時，駕駛人應注意車前狀況及兩車並行之間隔，並隨時
      採取必要之安全措施，不得在道路上蛇行，或以其他危險
      方式駕車；汽車駕駛人轉彎或變換車道時，有下列情形之
      一者，處600元以上1,800元以下罰鍰：二、不依標誌、標
      線、號誌指示，道路交通安全規則第94條第3項、道路交
      通管理處罰條例第48條第1項第2款分別定有明文。經查，
      被告於上揭時、地駕駛肇事車輛，疏未注意系爭巷道出入
      口設有禁止右轉及汽車此路不通之標誌，仍逕自進入系爭
      巷道，且疏未注意周遭障礙及車前狀況，採取迴避之安全
      措施，致撞及原告所有之採光罩，造成原告所有之財物受
      有損害，被告之行為與原告所受損害間具有相當因果關係
      ，並依民法第191條之2規定，推定被告之上開行為係有過
      失，被告復未舉證證明其就防止損害發生已盡相當之注意
      ，自應就不法侵害原告財物損失負賠償責任，則原告請求
      被告賠償其所受損失，即屬有據。
（三）茲就原告請求之各項損害賠償，審核如下：　　　　
　　1.按不法毀損他人之物者，被害人得請求賠償其物因毀損所
      減少之價額；負損害賠償責任者，除法律另有規定或契約
      另有訂定外，應回復他方損害發生前之原狀；第一項情形
      ，債權人得請求支付回復原狀所必要之費用，以代回復原
      狀，民法第196條、第213條第1項、第3項分別定有明文。
      又按物被毀損時，被害人除得依民法第196條請求賠償外
      ，並不排除民法第213條至第215條之適用，惟民法第196
      條之規定即係第213條之法律另有規定，請求賠償物被毀
      損所減少之價額，得以修復費用為估定之標準，但以必要
      者為限，例如：修理材料以新品換舊品，應予折舊。茲就
      原告請求之採光罩修復費用、牆面整修費用、冷氣管線維
      修費用，審核如下：
　　⑴系爭採光罩修復費用部分：
      原告主張系爭採光罩因本件事故需支出修復費3萬元（含
      材料1萬2,800元、工資1萬7,200元）。其中採光罩受毀損
      之修復材料係以新品代替舊品，揆諸前揭說明，自應將零
      件折舊部分予以扣除。又依行政院所頒之「固定資產耐用
      年數表」及「固定資產折舊率」之規定，房屋附屬設備之
      遮陽設備耐用年數為5年，依定率遞減法每年折舊1000分
      之369，又其最後1年之折舊額，加歷年折舊累計額，其總
      和不得超過該資產成本原額10分之9。本件原告自承系爭
      採光罩已使用10年，業已達到上開耐用年數，則扣除折舊
      額後，原告得請求之材料費為1,280元【計算式：1萬2,80
      0元×1/10=1,280元】。至於工資部分，並無折舊問題。從
      而，系爭採光罩之修復必要費用共計為1萬8,480元【計算
      式：1,280元＋1萬7,200元＝1萬8,480元】。
　　⑵牆面整修費用部分：　
　　　按修理材料依其性質，有獨立與附屬之別，若修理材料對
      於物之本體而言，已具獨立存在價值，因更換新品結果，
      將促成物於修繕後使用效能或交換價值之提昇，則侵權行
      為被害人逕以新品價額請求賠償，與舊品相較，勢將造成
      額外利益，而與損害賠償僅在填補損害之原理有違，故此
      部分修復費用之請求，非屬必要，應予折舊，最高法院77
      年度第9 次民事庭會議決議（一）有關折舊之意見，應係
      專指此種情形而言。反之，若修理材料本身不具獨立價值
      ，僅能附屬他物而存在，或須與他物結合，方能形成功能
      之一部者，更換新品之結果，既無獲取額外利益之可言，
      且市場上復無舊品之交易市價可供參酌時，侵權行為被害
      人以新品修繕，就其價額請求賠償，仍屬必要與相當，無
      須予以折舊。原告主張系爭採光罩所附著之牆面因本件事
      故受損，需支出整修費1萬3,500元（含材料3,000元、工
      資1萬500元）。查該修繕材料係用以附合於系爭房屋結構
      體，成為其成分之一部，縱有使用漆料、水泥等材料，亦
      係附合於建築本身，並非隨時間經過而效用減低之零件或
      附屬設備，尚難認原告因更換新品而獲有額外利益，依上
      說明，上開材料更換並無扣除折舊之必要，另工資部分，
      亦無折舊問題，是原告請求牆面整修費用1萬3,500元，為
      有理由，應予准許。
　　⑶冷氣管線維修費用部分：
　　　原告主張因修復系爭採光罩及維修牆面，需先拆除原告原
      先所設置的冷氣管線及拔機方能施工，因此支出冷氣管線
      維修費用7,180元（含材料3,000元、工資4,180元）。其
      中冷氣管線拆裝之材料係以新品代替舊品，揆諸前揭說明
      ，自應將零件折舊部分予以扣除。又依行政院所頒之「固
      定資產耐用年數表」及「固定資產折舊率」之規定，房屋
      附屬設備之窗型、箱型冷暖氣之空調設備耐用年數為5年
      ，依定率遞減法每年折舊1000分之369，又其最後1年之折
      舊額，加歷年折舊累計額，其總和不得超過該資產成本原
      額10分之9。本件原告自承系爭冷氣管線已使用10年，業
      已達到上開耐用年數，則扣除折舊額後，原告得請求之材
      料費為300元【計算式：3,000元×1/10=300元】。至於工
      資部分，並無折舊問題。從而，系爭冷氣管線之修復必要
      費用共計為4,480元【計算式：300元＋4,180元＝4,480元】
      。　
　　2.精神慰撫金部分：
　　　按人格權受侵害時，以法律有特別規定者為限，得請求損
      害賠償或慰撫金；不法侵害他人之身體、健康、名譽、自
      由、信用、隱私、貞操或不法侵害其他人格法益而情節重
      大者，被害人雖非財產上之損害，亦得請求賠償相當之金
      額，民法第18條第2項、第195條第1項前段分別定有明文
      。是依規範意旨，精神慰撫金之請求當以符合人格法益受
      侵害為前提。本件原告主張因被告前開過失行為受有精神
      上損害因而請求精神慰撫金，惟原告自承其並未因系爭事
      故受傷，僅為財物受損，足見系爭事故係造成原告之財產
      法益遭受侵害，並無人格權遭受侵害而得請求精神慰撫金
      之問題，原告復未舉證證明有何人格權因系爭事故而受侵
      害之事實，揆諸上開見解，則原告請求被告給付精神慰撫
      金2萬5,000元，即無理由，實難准許。
　　3.綜上，本件原告得請求被告賠償之金額為3萬6,460元【計
      算式：1萬8,480元＋1萬3,500元＋4,480元＝3萬6,460元】。
五、綜上所述，原告依侵權行為之法律關係，請求被告給付3萬6
    ,460元，為有理由，應予准許；逾此範圍之請求，則無理由
    ，應予駁回。 
六、本件原告勝訴部分係小額程序為被告敗訴之判決，依民事訴
    訟法第436條之20規定，應依職權宣告假執行；並依同法第3
    92條第2項規定，依職權宣告被告如預供擔保，得免為假執
    行。另原告就勝訴部分所為宣告假執行之聲請，僅在促使法
    院為此職權之行使，本院自不受其拘束，仍應逕依職權宣告
    假執行，惟此部分聲請既已依職權宣告，無再命原告提供擔
    保之必要，此部分不另為准駁之諭知，附此敘明。至原告敗
    訴部分，其假執行之聲請已失所依附，應併予駁回。
七、訴訟費用負擔之依據：民事訴訟法第79條。
中    華    民    國   111    年    7     月    5     日
                  臺灣彰化地方法院彰化簡易庭
                      法  官  李欣恩
以上正本係照原本作成。　　　　　　　　　　　
如不服本判決，僅得以判決違背法令為理由提起上訴，並應於判
決送達後20日內，向本院提出上訴狀。（須按他造當事人之人數
附繕本）。如委任律師提起上訴者，應一併繳納上訴審裁判費。
中　　華　　民　　國　　111 　年　　7 　　月　　5 　　日
                      書記官  顏麗芸